【裁判字號】    92,訴,757
【裁判日期】    920619
【裁判案由】    偽造文書
【裁判全文】
臺灣臺北地方法院刑事判決                          九十二年度訴字第七五七號
    公  訴  人  臺灣臺北地方法院檢察署檢察官
    被      告  丁○○
右列被告因偽造文書案件，經檢察官提起公訴（九十一年度偵字第八五五六號），本
院判決如左：
    主  文
丁○○共同偽造署押，足以生損害於他人，處有期徒刑月，如易科罰金以佰元折
算壹日。
新泰綜合醫院病歷上藥物過敏史之簽名欄內偽造之「乙○○」署押壹枚沒收之。
    事  實
一、丁○○（所涉脫逃罪嫌業經台灣高等法院以九十年度上訴字第九四五號判決判處
    有期徒刑十月確定）與甲○○（所涉脫逃罪嫌業經本院以八十九年度訴字第一０
    五四號判決判處有期徒刑確定，而所涉偽造文書罪嫌另由台灣嘉義地方法院檢察
    署以九十二年度偵字第三三五六號聲請簡易判決處刑）於民國八十九年六月十六
    日十八時許，自其二人所拘禁之國防部北部地方軍事法院看守所，共同趁隙越獄
    脫逃，因丁○○於脫逃過程中自高處跳下致雙腳嚴重骨折，渠等為求順利就醫，
    乃利用不知情之友人吳偉光駕駛其所有之車號為ＧＷ－七八五七號自用小客車，
    搭載丁○○、甲○○及其友人丙○○（所涉偽造文書罪嫌業經本院以八十九年度
    訴字第一０五四號判決判處有期徒刑六月，緩刑三年確定）前往位於台北縣新莊
    市之新泰綜合醫院就醫，詎丁○○、甲○○為圖掩飾其等係逃犯之身分以便就診
    ，竟與丙○○間共同基於偽造署押之犯意聯絡，於八十九年六月十六日二十一時
    二十分許，在上開醫院內，由丁○○將不知情之戊○○之年籍資料告知丙○○，
    旋由丙○○於新泰綜合醫院病歷上病患基本資料欄內填載戊○○之年籍資料以隱
    瞞其真實身分，並由甲○○於病歷上之聯絡人欄內填載其弟即不知情之乙○○之
    姓名、聯絡地址及電話，復由甲○○於病歷上藥物過敏史之簽名欄內偽造「乙○○」之署押一枚（並未具體填載過敏史資料），而由丙○○持該病歷為丁○○辦
    理掛號手續而行使之，足生損害於乙○○及新泰醫院對於病歷資料管理之正確性
    。
二、案經台灣台北地方法院檢察署檢察官自動檢舉偵查起訴。
    理  由
一、右揭犯罪事實，業經被告丁○○於本院審理中坦承不諱，復經另案被告甲○○及
    丙○○分別於本院調查及另案審理中供述在卷，且經證人戊○○及乙○○於本院
    調查中證述在卷，並有新泰綜合醫院病歷影本一份在卷可參，足徵被告之自白與
    事實相符。本件事證明確，被告犯行洵堪認定，應予依法論科。
二、按刑法上之「文書」係指定著於有體物上具有一定內容之意思或觀念而足以為意
    思表示證明之文字或符號，倘無意思或觀念，僅表示其人物或事物之同一性者，
    則非文書。被告丁○○與另案被告甲○○及丙○○三人僅於病歷上藥物過敏史之
    簽名欄內偽造「乙○○」之署押，並未具體填載過敏史資料，顯非證明一定之意
    思表示，而僅表示當事人之同一性，核其所為，應係犯刑法第二百十七條第一項
    之偽造署押罪。公訴意旨認被告丁○○所為係犯刑法第二百十六條、第二百十條
    之行使偽造私文書罪，尚有未洽，惟其基本事實同一，本院自應予以審理，並變
    更其起訴法條。又被告丁○○與另案被告甲○○及丙○○間，就上開偽造署押犯
    行，有犯意聯絡及行為分擔，均為共同正犯。爰審酌被告丁○○因自監所脫逃受
    傷而欲就醫，即與另案被告甲○○及丙○○共謀利用他人名義就醫，復於病歷內
    偽造他人署押，足生損害於該醫院對病歷資料管理之正確性及真正名義人之權益
    ，然於犯後尚能坦承犯行，及其品行、犯罪動機、目的、手段、生活狀況、智識
    程度及所生損害等一切情狀，量處如主文第一項所示之刑，並諭知易科罰金之折
    算標準。
三、又新泰綜合醫院病歷上藥物過敏史之簽名欄內偽造之「乙○○」署押一枚，不問
    是否屬於被告丁○○所有，均應依刑法第二百十九條規定宣告沒收之。另新泰綜
    合醫院病歷一份，業由另案被告丙○○交付該醫院，而非被告丁○○及另案被告
    甲○○、丙○○所有之物，自不得併予宣告沒收，公訴意旨認應依法宣告沒收，
    尚有未洽，附此敘明。
四、本件公訴意旨另以：被告丁○○與另案被告甲○○於八十九年六月十六日分別因
    案而同房受拘禁在國防部北部軍事法院看守所，兩人於該日十八時許，共同趁隙
    自該看守所越獄脫逃。脫逃過程中，被告丁○○自高處跳下，致雙腳嚴重骨折，
    乃利用不知情之友人吳偉光駕駛自用小客車，將被告丁○○、另案被告甲○○載
    送至台北縣新莊市新泰綜合醫院就醫。詎被告丁○○、另案被告甲○○為圖掩飾
    其等係逃犯之身分，乃與另一友人即另案被告丙○○共同基於犯意之聯絡，欲冒
    用「戊○○」之名義為被告丁○○求診，而由被告丁○○先行取得「戊○○」之
    身份證資料並告知另案被告丙○○，由另案被告丙○○偽填「戊○○」之基本資
    料，偽造請求醫師診療之病歷私文書，另案被告甲○○則在該份病歷資料之聯絡
    人欄內偽造「乙○○」之署押，嗣由另案被告丙○○持之為被告丁○○辦理求診
    之掛號手續，足生損害於「戊○○」、「乙○○」及新泰醫院對於病歷資料管理
    之正確性。因認被告丁○○上開行為涉有刑法第二百十六條、第二百十條之行使
    偽造私文書罪嫌。按刑法上之「文書」係指定著於有體物上具有一定內容之意思
    或觀念而足以為意思表示證明之文字或符號，倘無意思或觀念，僅表示其人物或
    事物之同一性者，則非文書；又署押係指在物體上署名或簽押，用以證明一定之
    意思表示或一定之事實，如僅書寫姓名而非證明一定之意思表示或一定事實者，
    不生署押之問題。次按，刑法第二百十七條所稱之「偽造署押」，係指行為人冒
    用本人名義在文件上簽名或為民法第三條第三項所稱指印之類似簽名之行為者而
    言，如果僅在空白文書之姓名欄，書寫他人之姓名，其作用係識別人稱之用，而
    無簽名或類似與簽名有同一效力之行為者，即非該條所稱之署押，八十年度台非
    字第二七七號著有判決可資參照。查被告丁○○、另案被告甲○○及丙○○等人
    於被告丁○○就醫時，在病歷上之病患基本資料欄及聯絡人欄內，填載第三人「
    戊○○」及「乙○○」之姓名、年籍及聯絡資料，僅係作為識別之用，並非證明
    一定之意思表示，參諸前開之說明，自難以文書相論；況依該病歷上所記載：「
    本欄應由病人或家屬填寫」等字樣，足見該等病患及聯絡人姓名之記載，亦非表
    示本人簽名之意思，揆諸前揭之說明，自與署押有別。是被告丁○○所涉上開行
    使偽造文書犯行，尚屬無從證明。此外，復查無其他積極證據足認被告丁○○就
    此部分犯罪事實有何偽造文書犯行，本應就此部分犯行為無罪之諭知，惟公訴意
    旨認此部分犯行與前揭論罪科刑之部分，有實質上一罪關係，爰不另為無罪之諭
    知。
據上論斷，應依刑事訴訟法第二百九十九條第一項前段、第三百條，刑法第二十八條
、第二百十七條第一項、第四十一條第一項前段、第二百十九條，罰金罰鍰提高標準
條例第二條，判決如主文。
本案經檢察官呂建興到庭執行職務。
中    華    民    國      九十二      年      六      月      十九      日
                                      臺灣臺北地方法院刑事第九庭
                                          法  官  黃 雅 君
右正本證明與原本無異。
如不服本判決，應於判決送達後十日內，向本院提出上訴狀。
                                          書記官  黃 炎 煌
中    華    民    國      九十二      年      六      月      十九      日
中華民國刑法第二百十七條
 (偽造盜用印章印文或署押罪)
偽造印章、印文或署押，足以生損害於公眾或他人者，處三年以下有期徒
刑。
盜用印章、印文或署押，足以生損害於公眾或他人者，亦同。


司法院資訊處製作；財團法人民間司法改革基金會備份。
